臺灣高等法院高雄分院民事裁定
111年度再易字第3號
再審聲請人  李寬海  
再審相對人  祭祀公業李火德祖嘗會

法定代理人  李恭岳  
上列當事人間請求返還補償金事件，再審聲請人對於民國110年1
2 月28日本院110 年度再易字第73號確定裁定聲請再審，本院裁
定如下：
    主  文
再審聲請駁回。
再審聲請訴訟費用由再審聲請人負擔。
      理  由
一、聲請再審意旨略以：本院104 年度上易字第233 號確定判決
    （下稱系爭確定判決）事件，於辯論後僅有審判長及書記官
    於言詞辯論筆錄上簽名，受命法官及陪席法官則未簽名，顯
    有未參與言詞辯論之法官參與審判，或參與辯論裁判之法官
    不足法定人數之情形，法院組織不合法，自得聲請再審。其
    次，相對人祭祀公業李火德祖嘗會之法定代理人應為李瑞昌
    ，其於系爭確定判決事件中由李恭岳為法定代理人進行訴訟
    ，顯未經合法代理，而有民事訴訟法第496條第1項第5款之
    再審事由。再者，相對人於系爭確定判決事件中提出祭祀公
    業名下所有土地坐落位置之申報資料、李火德興業株式會社
    製發之株券（下稱系爭股票）、重立嘗簿（系爭嘗簿）、均
    息簿（系爭均息簿）、補償費分配會議紀錄（系爭會議紀錄
    ）、補償金發放清冊（系爭清冊）均為系爭確定判決基礎之
    證物，然係偽造之證物，有民事訴訟法第496條第1項第9款
    之再審事由。又系爭確定判決未審酌前揭證物為偽造，亦有
    民事訴訟法第496條第1項第13款之再審事由。此外，上開申
    報資料雖於日據時期登記李火德興業株式會社名下，但此項
    1930份登記，早為先賢李阿福於昭和18年提起不存在之訴，
    分別於民國35年，依據法院和解筆錄，將登記塗銷回復至各
    祭祀公業名下，此項訴訟上和解，為民事訴訟法第496條第1
    項第12款之再審事由。惟伊前聲請再審，經本院以110年度
    再易字第73號裁定駁回（下稱原確定裁定），爰依民事訴訟
    法第496條第1項第3款、第5款、第9款、第12款、第13款之
    規定聲請再審，請求廢棄原確定裁定等語。
二、按裁定已經確定，而有民事訴訟法第496 條第1 項或第497
    條之情形者，得準用本編之規定，聲請再審。同法第507 條
    定有明文。又對於確定裁定聲請再審，依同法第507 條準用
    第501 條第1 項第4 款之規定，應於訴狀表明再審理由。所
    謂表明再審理由，係指必須敘明確定判決或裁定有民事訴訟
    法第496 條第1 項各款所列再審原因之何款事由或有同法第
    497 條之情形，暨合於各該款法定再審事由之具體情事而言
    ，倘僅泛言有何條款之再審事由，無具體情事者，仍難謂已
    合法表明再審事由，其聲請即屬不合法，且毋庸命其補正，
    逕行駁回之（最高法院64年度台聲字第76號判決、105 年度
    台抗字第600 號、103 年度台抗字第663 號裁定可資參照）
    。另按聲請再審，係請求廢棄其前確定裁定為目的，苟聲請
    人對原確定裁定聲請再審之主張合於法定再審理由，始需遞
    次審理原確定裁定前之諸確定裁判，如對原確定裁定聲請再
    審非有理由，法院即無庸就該確定裁定前之諸確定裁判為審
    理（最高法院104 年度台聲字第737 號裁定要旨參照）
　　。　
三、經查，聲請人上開聲請內容所指判決之法院組織不合法、及
    系爭申報資料、系爭股票、系爭嘗簿、系爭均息簿、系爭會
    議紀錄、系爭清冊為偽造之證物，惟系爭確定判決未予審酌
    ，亦漏未審酌前項和解，另系爭確定判決誤載李恭岳為相對
    人之法定代理人等情，係指摘系爭確定判決有上開再審事由
    ，其雖泛言原確定裁定有民事訴訟法第496 條第1 項第3款
    、第5款、第9 款、第12款、第13款規定之再審理由，惟並
    未具體表明原確定裁定究有何合於上開條款所定再審理由之
    具體情事，依前揭說明，自難認其聲請再審為合法，應予駁
    回。至聲請人主張系爭確定判決有前揭再審事由云云，依上
    開說明，應屬本院認再審聲請人對原確定裁定聲請再審有理
    由後，始須遞次審理原確定裁定前之上開諸確定裁判有無理
    由之問題，原確定裁定之再審聲請既不合法，本院自無庸就
    原確定裁定前之諸確定裁判為遞次審理，附此敘明。
四、據上論結，本件聲請為不合法，爰裁定如主文。
中　　華　　民　　國　　111 　年　　1　　月　　28　　日
                            民事第六庭
                                審判長法  官  魏式璧
                                      法  官  黃悅璇
                                      法  官  郭慧珊
以上正本證明與原本無異。
本件不得抗告。
中　　華　　民　　國　　111 　年　　1 　　月　　28　　日
                                      書記官  李采芹